臺灣臺北地方法院民事裁定　　　　　　　 99年度婚字第707號
原　　　告　安德魯 Andre.
訴訟代理人　謝欣怡律師
被　　　告　吳宜親
訴訟代理人　張訓嘉律師
　　　　　　林佳儀律師
上列當事人間請求離婚事件，被告聲請命原告供訴訟費用之擔保
，本院裁定如下：
    主  文
原告應於本裁定送達後七日內，為被告供訴訟費用擔保金新台幣
壹拾伍萬玖仟元。
    理  由
一、按原告於中華民國無住所、事務所及營業所者，法院應依被
    告聲請，以裁定命原告供訴訟費用之擔保；訴訟中發生擔保
    不足額或不確實之情事時，亦同；法院命原告供擔保者，應
    於裁定中定擔保額及供擔保之期間。定擔保額，以被告於各
    審應支出之費用總額為準。民事訴訟法第96條第1項、第99
    條分別定有明文。所謂被告於各審應支出之費用總額，係指
    法院預計被告於本案第一審至第三審訴訟程序中，可能支出
    各項訴訟費用之總額而言。又依民事訴訟法第466條之1、第
    466條之3規定，對於第二審判決上訴，上訴人應委任律師為
    訴訟代理人，第三審律師之酬金，為訴訟費用之一部，並應
    限定其最高額，其酬金支給標準，由最高法院擬訂報司法院
    核定之。再者「法院裁定律師酬金，應斟酌案情之繁簡、訴
    訟之結果及律師之勤惰，於下列範圍內為之。但律師與當事
    人約定之酬金較低者，不得超過其約定：一、民事財產權之
    訴訟，於訴訟標的金額或價額百分之三以下。但最高不得逾
    新臺幣五十萬元。二、民事非財產權之訴訟，不得逾新臺幣
    十五萬元；數訴合併提起者，不得逾新臺幣三十萬元；非財
    產權與財產權之訴訟合併提起者，不得逾新臺幣五十萬元。
    」。司法院公布之法院選任律師及第三審律師酬金核定支給
    標準第4條第1項定有明文。是第二審及第三審之裁判費及第
    三審律師之酬金，均應屬上開定擔保額之範疇，殆無疑義。
二、聲請意旨略以：本件原告為英國人，兩造相識約20年，結婚
    逾10年，並育有安德生（男，民國91年12月15日生）及安潔
    兒（女，民國96年3月15日生）二名子女，原本兩造及子女
    與被告父母同住，三代同堂和樂融融，詎原告自98年12月間
    ，不顧被告及子女反對，自行搬離共同生活住所，之後其於
    中華民國並無住所、事務所或營業所，亦未居住於起狀所載
    承租地址，並曾向被告宣稱其隨時都可拋下一切離開台灣，
    爰依民事訴訟法第96條、第99條、第466條之3規定，聲請裁
    定命原告為被告提供訴訟費用之擔保等語。
三、查本件被告主張原告為外籍人士，於中華民國並無住所、事
    務所或營業所等情，為原告所不否認，但辯以原告在臺灣居
    住10年以上，且在臺灣有工作，但不敢讓被告知道，原告僅
    是要與被告離婚，也願在能力範圍內負擔子女扶養費，並無
    供擔保必要云云。惟按有一定之事實，足認以久住之意思，
    住於一定之地域者，即為設定其住所於該地，是以住所之認
    定，在於有無久住之主觀意思，以及客觀上是否居住於該處
    所之事實，缺一即不得視之為住所，此有最高法院97年度台
    抗字第306號裁判意旨可供參照。準此，原告於搬離兩造共
    同生活處所後，其在中華民國境內並無固定之住居所、事務
    所或營業所，堪以認定，故被告依民事訴訟法第96條第1項
    規定，聲請命原告供訴訟費用之擔保為有理由。又本件離婚
    訴訟第二審、第三審訴訟費用各為新台幣4500元；而第三審
    律師報酬核定支給標準，於非財產權之訴訟，不得逾新台幣
    15萬元，以上合計為新台幣15萬9000元（計算式：4,500元
    +4,500元＋150,000元＝159,000元）。茲依前揭規定，裁定
    命原告於本裁定送達後7日內提供擔保，逾期未提供者，則
    駁回其訴。
四、依民事訴訟法第96條第1項、第99條第1項，裁定如主文。
中    華    民    國   100    年    4     月    12    日
                      家事庭    法  官  徐麗瑩
以上正本係照原本作成。
如對本裁定抗告須於裁定送達後10日內向本院提出抗告狀，並繳
納抗告費新臺幣1,000元。
中    華    民    國   100    年    4     月    12    日
                                書記官  黃世昌